臺灣士林地方法院刑事判決　　　　　　　　　　　　　九十一年度易字第一六四號
　　聲　 請　 人　台灣士林地方法院檢察署檢察官
　　被　　　　告　甲○○
右列被告因誣告案件，經檢察官聲請簡易判決處刑（九十年度偵緝字第四六七號），
本院訊問被告後，認不宜為簡易判決處刑（九十年度簡字第一四０二號），改依通常
程序審理，判決如左：
    主  文
甲○○未指定犯人，而向該管公務員誣告犯罪，處拘役肆拾日，如易科罰金以參佰元
折算壹日。
    事  實
一、甲○○明知其於淡水農會新興分部甲存支票帳戶（帳號０２１６５９）票號ＦＡ
    0000000（下稱甲支票）、ＦＡ0000000（下稱乙支票）之二張支
    票，已於民國（下同）九十年一月底某日在台北市○○區○○路三段之住處交付
    前夫乙○○，由乙○○當場填具金額各三萬元、發票日期分別為九十年二月五日
    、十一日，並將印鑑交予乙○○用印完成發票行為而由乙○○取得該支票，並非
    遺失，另二張同上帳戶、票號為ＦＡ0000000（下稱丙支票）、ＦＡ00
    00000號（下稱丁支票）之支票其已作廢不用，並未繳回農會亦非遺失，其
    為避免支付乙○○票款，且已忘記交付乙○○哪二張支票，竟於九十年二月十二
    日向位於台北縣淡水鎮○○街六九號淡水鎮農會新興分部申報遺失而辦理掛失止
    付，當場填具票據掛失止付通知書、遺失票據申報書（各一式三份），謊稱上開
    四紙支票於八十八年八月二十一日以後在台北市北投區遺失，其中連同票據掛失
    止付通知書及遺失票據申報書由淡水鎮農會新興分部送台北市票據交換所留存，
    於所申報遺失之支票遭退票後，再由台北市票據交換所將該經提示退票之支票申
    報書等資料轉報警察局偵辦，未指定犯人而誣告他人涉犯侵占遺失物罪。嗣乙○
    ○將上開甲、乙二張支票存入其子謝雲上之郵局帳戶提示時遭退票，始悉上情。
二、案經台北市政府警察局北投分局報告臺灣士林地方法院檢察署檢察官偵查聲請簡
    易判決處刑，本院改依通常程序審理。
    理  由
一、訊據被告甲○○，對於上開支票帳戶中丙、丁二張支票並非遺失而係作廢不用，
    然仍於上開時、地向淡水鎮農會新興分部申報遺失之事實坦承不諱，且亦供承同
    時向淡水鎮農會新興分部申報甲、乙二張支票張遺失之事實，惟矢口否認涉有誣
    告罪嫌，辯稱：上開甲、乙二張支票是被乙○○偷走的，乙○○又偷走伊印鑑章
    蓋在支票上，乙○○曾向某友人坦承支票是他拿走的，且說要讓伊信用破產，伊
    才辦理掛失止付，在辦理前伊去農會查發現有四張支票還沒有提示，伊知道其中
    二張是之前作廢沒有繳還給農會，只有二張被偷，但伊不確定是哪二張，所以就
    四張一起掛失，伊因為怕乙○○，所以辦掛失止付時不敢講是他偷走的，伊印鑑
    章確實被乙○○竊取，因為在九十年三月間乙○○還拿伊的印鑑章去電信局領取
    電話晶片，伊並未誣告云云。惟查：
（一）被告於九十年二月十二日至淡水鎮農會新興分部辦理掛失止付前，已明知甲、
      乙支票在乙○○處，丙、丁二紙支票係作廢未經提示亦未繳還淡水鎮農會新興
      分部，並非遺失，竟仍申報遺失並填具票據掛失止付通知書、遺失票據申報書
      等情，業經被告於偵訊中（見九十年度偵緝字第四六七號卷第二十三頁）及本
      院九十一年二月七日調查中（見該次筆錄第六頁）坦承不諱，復有票據掛失止
      付通知書、遺失票據申報書、退票理由單、台北縣淡水鎮農會九十一年三月二
      十九日九一淡農信字第０三三０號函各一份在卷可稽，是被告於申報遺失辦理
      掛失止付而虛偽告訴未特定人涉犯侵占遺失物罪嫌，已使該管公務員發動無益
      之偵查權甚明。
（二）被告雖辯稱甲、乙支票是乙○○所竊取，並非伊親自交付同意簽發云云，惟上
      開二紙支票係於九十年一月底某日，在台北市○○區○○路三段之住處，由被
      告同意乙○○所填載，並由被告交付印鑑予乙○○蓋用而完成發票行為，因之
      前乙○○曾交付被告現金預備支付外勞費用及給小孩買電腦，然遭被告花用，
      被告始同意乙○○簽發上開二紙支票之事實，迭據證人乙○○於警訊、偵查及
      本院調查中證述明確，而被告供稱與乙○○於八十九年二月間協議離婚，但離
      婚後因遭乙○○威脅要回去照顧小孩故仍共居，至八十九年九月間因無法忍受
      而離去十三天，後來又遭威脅才又回台北市○○路之住處，這時想要開票繳保
      險費時，就發現放在南港路梳妝台的抽屜內系爭二紙支票不見了；系爭二張支
      票由伊保管至被乙○○拿走為止大概有一年的時間等情，業據被告於本院調查
      中供述在卷（見本院九十一年二月七日訊問筆錄第三頁），是被告與證人乙○
      ○既已離婚且又是在不情願的情況下共居，雙方實已欠缺信賴基礎，被告理應
      謹慎保管僅有之二張空白支票才是，豈會隨意放置在乙○○可任意取得之梳妝
      台抽屜內？而被告既於八十九年九月間因無法忍受乙○○而決意離去不歸，理
      應將系爭二張空白支票隨身帶走才是，亦無再任意放置於乙○○住處抽屜內之
      可能；況參酌被告於九十年二月十二日向淡水農會辦理掛失止付手續時，猶能
      同時繳回其於八十八年三月二十六日領取支票簿一本（共二十五張）中之作廢
      支票五張，此有台北縣淡水鎮農會上開函文一份在卷足參，可見被告並非散漫
      無條理之人，是其既能長期善加保管已作廢之支票以供繳回，衡情應是更妥善
      保管其預備用來繳交保險費之系爭二紙空白支票才是，亦無任意放置讓證人有
      機可趁，其上開辯解實有違常情，不足採信。
（三）被告又辯稱系爭支票所蓋用之印鑑章，是被乙○○所竊取，並非伊交給乙○○
      蓋用云云，惟被告自承該枚支票印鑑章平常都放在伊隨身攜帶的手提包內而保
      管，在九十年二月九日前發現印鑑章已不見等情（見本院九十一年二月七日訊
      問筆錄第五頁），而被告既在八十九年九月間已懷疑甲、乙二紙支票係由乙○
      ○取走，然證人若果有被告所指竊取支票之行為，又何需苦等數月，遲至九十
      年二月九日被告無預警離開住處前，才下手竊取印鑑章。至於被告辯稱證人乙
      ○○於九十年三月間至中華信股份有公司領取被告電話晶片，所加蓋之印章即
      為系爭支票帳戶之印鑑章乙節，並提出該公司行動電話業務（租用／異動）申
      請書影本一份供參，經核該申請書上之印文與系爭支票之印鑑章印文以肉眼比
      對應屬相符，而證人乙○○證述確有持被告之印章前去領取電話晶片，然稱此
      枚印鑑章是在家中取得，不知是印鑑章等語，是此亦僅能證明該枚印鑑章於九
      十年三月間曾由證人乙○○持之辦理事務，惟亦無法據而認定甲、乙支票上所
      加蓋之印鑑章是由證人乙○○所盜蓋。
（四）依卷附之遺失票據申報書及票據掛失止付通知書上，可見被告填載上開四紙支
      票之遺失日期及地點為「八十八年八月二十一日後。台北北投」，以此質之被
      告：「（提示掛失止付通知書，妳在上面為何寫遺失日期是八十八年八月二十
      一日以後？）因為我從那時就沒有再開票出去，原本我留這二張票是為了繳保
      險費用。（被告妳不是說八十九年九月間發現票不見了，為何遺失日期不寫這
      個時候？）因為這本支票的的最後壹張我在八十八年八月二十一日繳回農會，
      我向農會表示我這本支票都已經用完了，這二張支票是我偷偷留下來的，所以
      我的遺失日期不敢寫八十九年九月間，只好寫票據繳回農會的時間。（提示掛
      失止付通知書，為何遺失地點寫北投？）因為我搬來搬去，我曾經住過北投等
      地。我是為配合失竊的時間才寫北投。」，經本院向淡水鎮農會新興分部函查
      該支票帳戶之領用情形，該會函覆：該本支票於八十八年三月二十六日領取，
      共計二十五張（ＦＡ0000000至ＦＡ0000000），被告於九十年
      二月十二日繳回作廢支票共計五張（ＦＡ0000000、ＦＡ000000
      0、ＦＡ0000000、ＦＡ0000000、ＦＡ0000000），經
      查至九十年二月底，該本支票尚未經提示之支票共計二張（ＦＡ000000
      0、ＦＡ0000000，按此即丙、丁支票），有上開台北縣淡水鎮農會函
      一份在卷可稽，足見被告所辯與事實不符，衡情，其既然在八十九年七月間離
      開台北市南港區住處十三天返家後發現甲、乙二紙支票不見，其當可在遺失票
      據申報書及票據掛失止付通知書填載確實之遺失日期及地點，其並無不實記載
      之必要，益顯見此為其臨訟卸責之詞。
（五）再被告指稱證人乙○○竊取甲、乙二紙支票與印鑑章係使其信用破產，然此迭
      據證人巷射西福於警訊、偵訊及本院審理中否認；而系爭二紙支票所填具之金
      額皆僅有三萬元，此金額雖非少，但亦非多至難以調借週轉以註銷退票記錄，
      若證人果有被告指摘之竊盜行為而欲使被告信用破產之情事，其當不至於僅填
      具共六萬元之金額而已。再被告辯稱證人乙○○曾向某友人坦承支票為其所拿
      取，且要令被告信用破產云云，惟被告卻未能陳報該友人之真實姓名及地址供
      本院傳訊對質，則其所指已乏實據。綜上觀之，被告所辯上情與常理有違，不
      足採信。被告確有上開虛偽告訴未特定人涉犯侵佔遺失物罪之誣告故意及犯行
      ，本案事證明確，被告之犯行洵堪認定。
二、核被告所為，係犯刑法第一百七十一條第一項之未指定犯人誣告罪。被告明知上
    開丙、丁支票已作廢不用，尚未繳回農會亦非遺失，卻向淡水鎮農會新興分部辦
    理掛失止付之未指定犯人誣告之犯罪事實，雖未據聲請簡易判決處刑，惟此部分
    與前開聲請簡易判決處刑且經論罪科刑之部分（即甲、乙支票部分），屬事實上
    一罪之關係，為聲請簡易判決處刑效力所及，本院自得併予審理。爰審酌被告之
    素行、所犯情節、所生損害、犯後未能坦承犯行之態度等一切情狀，量處如主文
    所示之刑，並諭知易科罰金之折算標準。
據上論斷，應依刑事訴訟法第四百五十二條、第二百九十九條第一項，刑法第一百七
十一條第一項、第四十一條第一項前段，罰金罰鍰提高標準條例第一條前段、第二條
，判決如主文。
本案經檢察官楊淑芬到庭執行職務
中      華      民      國      九十一      年      十    月      七    日
                                      臺灣士林地方法院刑事第三庭
                                          法  官  楊    伶
右正本證明與原本無異。
如不服本判決，應於判決送達後十日內，向本院提出上訴狀。
                                          書記官  趙  彩  彤
中      華      民      國      九十一      年      十    月     十一   日
附錄本案論罪科刑法條全文：
刑法第一百七十一條第一項：
  未指定犯人，而向該管公務員誣告犯罪者，處一年以下有期徒刑、拘役或三百元以
  下罰金。
